【裁判字號】    95,訴,262
【裁判日期】    950613
【裁判案由】    偽證等
【裁判全文】
臺灣雲林地方法院刑事裁定               95年度訴字第262號
上  訴  人
即  被  告  甲○○
上列上訴人因偽證案件，不服本院中華民國95年5 月18日第一審
協商程序判決，提起上訴，本院裁定如下：
    主  文
上訴駁回。
    理  由
一、上訴意旨略以：被告教唆他人為自己之刑事案件偽證，他人
    偽證罪成立，被告是否構成教唆偽證罪？依司法院（）廳
    刑一字第13529 號研究意見認為：犯人為虛偽之陳述在刑法
    上並非處罰之行為，某甲教唆某乙為自己之刑事案件偽證，
    旨在脫免自己之罪責，參照最高法院24年上字第4974號判例
    意旨「犯人自行隱避，在刑法上既非處罰之行為，則教唆他
    人頂替自己以便隱避，當然亦在不罰之列」，則某甲為脫免
    自己之刑責教唆某乙為自己之刑事案件偽證，亦應在不罰之
    列。故被告甲○○應不構成偽證罪之教唆犯，此為司法者之
    法院及公訴人所明知，唯獨不知法律之被告所不明；又實施
    刑事訴訟程序之公務員，就該管案件，應於被告有利及不利
    之情形，依法本應一律注意，其竟故意隱瞞上開有利被告之
    情形，無異利用被告不知法律故予羅織入罪，不符人民對法
    律之期待，即難謂非屬施用不正方法與被告達成協商而為判
    決，故原審判決有違背法令，實難令被告甘服，為此提起上
    訴等語。
二、按依協商程序所為之科刑判決，除有刑事訴訟法第455 條之
    4 第1 項第1 款、第2 款、第4 款、第6 款、第7 款所定情
    形之一，或協商判決違反同條第2 項之規定者外，不得上訴
    ；又原審法院認為上訴為法律上不應准許者，應以裁定駁回
    之，刑事訴訟法第455 條之10、第455 條之11第1 項、第
    362 條前段分別定有明文。
三、查上訴人即被告甲○○因偽證案件，經檢察官聲請法院改依
    協商程序判決，檢察官與被告達成協商合意（指定辯護人於
    審判外協助被告進行協商），被告願受有期徒刑8 月之宣告
    ，經本院告以被告所認罪名、法定刑及所喪失之權利，並訊
    問被告後，復經本院合議庭認為適當，同意由受命法官獨任
    進行協商程序判決，於民國95年5 月18日，以協商程序宣示
    判決筆錄代替判決書，判處被告有期徒刑8 月，此有本院95
    年5 月18日準備程序筆錄、同日協商程序宣示判決筆錄等在
    卷可參。
四、經審核上訴人對上開協商程序判決所提出之上訴理由，均非
    屬上揭刑事訴訟法第455 條之4 第1 項第1 款、第2 款、第
    4 款、第6 款、第7 款、或同條第2 項所規定之事由，且該
    等可得上訴之事由，亦經本院於上開準備程序及協商程序宣
    示判決期日詳細告知被告，被告當庭表示清楚。是以，被告
    以非上開事由為理由，提起上訴，其上訴為法律上所不應准
    許，自不合法，應予駁回。
五、按教唆他人犯罪者為教唆犯，應依其所教唆之罪處罰，刑法
    第29條定有明文。是教唆犯之可罰性，乃因第三人本無犯罪
    之意思，因教唆者之教唆始萌生犯罪之意思，故教唆犯於行
    為時，對於其所教唆之罪自有違法認識之故意與非難性。雖
    被告於自己之刑事案件中為虛偽之陳述，惟因對其行為無期
    待可能性，故其行為不罰。然倘被告除於自己刑事案件中本
    身為虛偽陳述外，尚教唆他人為同樣之虛偽陳述，就該第三
    人而言，已係侵害國家偵查、審判權之法益，而被告亦係基
    於侵害國家法益之另一目的而為，自與自己於刑事案件中為
    虛偽陳述、自行湮滅證據等情係基於行為之無可期待性不同
    。縱刑法第164 條第1 項、第2 項分別規定「藏匿犯人或依
    法逮捕拘禁之脫逃人，或使之隱避者，處二年以下有期徒刑
    、拘役或五百元以下罰金」、「意圖犯前項之罪而頂替者，
    亦同」，惟刑法第164 條第1 項之罪，須以指使或指示隱避
    為構成要件（最高法院24年上字第3518號判例意旨參照），
    即行為人須有主動之指使或指示犯人之行為，而非由於犯人
    之發動指使或指示隱避。縱最高法院亦著有24年上字4974號
    判例：「犯人自行隱避，在刑法上既非處罰行為，則教唆他
    人頂替自己以便隱避，當然亦在不罰之列」，惟此判例乃針
    對刑法第164 條第2 項頂替罪所作之解釋，尚不得比附援引
    ，藉為教唆偽證之免責事由（參見最高法院86年台上4508號
    、90年台上字第7906號、92年台上字第1335號判決，上開判
    決或認教唆偽證無免責事由而駁回被告上訴，或認不可比附
    援引最高法院24年上字第4974號判例）。故自不得以為脫免
    自己罪責，而於自己刑事案件教唆他人偽證，亦認其行為無
    可期待性而予不罰。上訴意旨以最高法院24年上字第4974號
    判例意旨，執以指摘原判決違法，純屬誤會，而所舉司法院
    81年8 月18日（）廳刑一字第13529 號函覆臺灣高等法院
    之研究意見，亦僅供法官審判時之參考，法官仍得本於對法
    律之確信，表達適當之法律見解，不受拘束（司法院大法官
    會議解釋釋字第530 號、第216 號解釋參照），附此敘明。
六、依據刑事訴訟法第455 條之10、第455 條之11第1 項、第36
    2 條前段，裁定如主文。
中    華    民    國    95    年    6     月    13    日
                  刑事第五庭    法  官  李明益
以上正本證明與原本無異。
如不服本裁定，應於裁定送達後5 日內向本院提出抗告狀（須附
繕本）。
                                書記官  李達成
中    華    民    國    95    年    6     月    14    日


司法院資訊處製作；財團法人民間司法改革基金會備份。
